【裁判字號】    98,訴,2502
【裁判日期】    990128
【裁判案由】    返還消費借貸款
【裁判全文】
臺灣板橋地方法院民事判決              98年度訴字第2502號
原        告  臺灣中小企業銀行股份有限公司
法 定 代理人  丁○○
訴 訟 代理人  甲○○
被        告  乙  ○
兼訴訟代理人  丙○○
上列當事人間請求返還消費借貸款事件，本院於民國99年1月26
日言詞辯論終結，判決如下：
    主      文
被告應連帶給付原告新臺幣壹佰柒拾玖萬肆仟玖佰肆拾玖元，及
自民國九十五年四月十九日起至清償日止，按年息百分之二點八
計算之利息，並自民國九十五年五月二十日起至清償日止，逾期
六個月以內部分，按上開利率百分之十，逾期超過六個月部分，
按上開利率百分之二十計算之違約金。
被告應連帶給付原告新臺幣壹佰壹拾伍萬貳仟捌佰柒拾貳元，及
自民國九十八年七月二十一日起至清償日止，按年息百分之七點
三一三計算之利息，並自民國九十八年七月二十一日起至清償日
止，按上開利率百分之二十計算之違約金。
訴訟費用由被告連帶負擔。
本判決第一項於原告以新臺幣陸拾萬元供擔保後，得假執行；但
被告如以新臺幣壹佰柒拾玖萬肆仟玖佰肆拾玖元為原告預供擔保
，得免為假執行。
本判決第二項於原告以新臺幣拾玖萬元供擔保後，得假執行；
但被告如以新臺幣壹佰壹拾伍萬貳仟捌佰柒拾貳元為原告預供擔
保，得免為假執行。
    事實及理由
一、程序方面：按當事人得以合意定第一審管轄法院。但以關於
    由一定法律關係而生之訴訟為限。前項合意，應以文書證之
    。民事訴訟法第24條第1 項、第2 項定有明文。本件兩造於
    契據條款變更契約補充條款中合意由本院為第一審管轄法院
    ，本院自有管轄權，合先敘明。
二、原告主張：緣被告乙○於民國89年5 月19日邀同被告丙○○
    為連帶保證人，分別向原告借款新臺幣（下同）220 萬元、
    160 萬元，而該220 萬元之借款除與原告簽署借據外，尚簽
    有輔助勞工建構修繕住宅貸款增補條款契約書。上開2 筆借
    款約定借款期間均自89年5 月19日起至109 年5 月19日止，
    上開220 萬元該筆之借款利息按原告與行政院勞工委員會議
    定之利率即以台灣土地銀行基本放款利率年息7.49% 加計3.
    5 碼（1 碼為0.25% ）計算，合計為年利率8.365%【計算式
    ：7.49% ＋（3.5 ×0.25% ）＝8.365%】按月計付，如原告
    與行政院勞工委員會重新議定適用之利率或台灣土地銀行基
    本放款利率調整時，均願自調整日起改按上開重新議定之利
    率或台灣土地銀行新訂之基本放款利率加碼後之利率計息；
    另160 萬元該筆之借款利息則按年息6.5%計付，若嗣後原告
    基本放款利率調整時，自調整日起改按原告新通告基本放款
    利率減年息2.02% 後計付，並自貸放屆滿1 年起改按原告當
    時之基本放款利率減年息1.18% 後計付，於貸放屆滿3 年起
    改按原告當時之基本放款利率減年息0.43% 後計付，嗣後若
    原告基本放款利率調整時，自調整日起改按原告新公告基本
    放款利率減年息0.43% 後計付。並約定自借款日起1 年內為
    寬限期，於寬限期內，按月繳息，自寬限期屆滿時起，則按
    月繳交本息，如被告未依約按期清償本金或利息債務時，全
    部債務均視為到期，且除仍按原約定利率計息外，其逾期在
    6 個月以內者，按原約定利率10% ，其逾期在6 個月以上者
    ，其超逾6 個月部分，另按原約定利率20% 計付違約金，被
    告嗣於90年9 月21日簽署契據條款變更契約，自同年9 月27
    日起寬限期延長1 年。詎被告乙○自95年4 月19日起，就22
    0 萬元該筆借款即未依約清償，依授信約定書第5 條約定，
    所有債務視為全部到期，並於95年11月17日轉列催收款，於
    向法院請求後不再機動調整利率，是被告乙○尚欠該筆借款
    本金1,794,949 元，及自95年4 月19日起至清償日止按年息
    2.8%計算之利息及違約金；而另筆160 萬元之借款自93年4
    月23日起即轉列催收款，並於向法院請求後不再機動調整利
    率，其間雖有清償，惟仍不足清償每月應繳金額，並僅繳至
    98年7 月21日，是被告乙○尚欠1,152,872 元，及自98年7
    月21日起至清償日止按年息7.313%計算之利息及違約金。爰
    依消費借貸及連帶保證契約法律關係，提起本件訴訟。並聲
    明請求：除假執行供擔保金額外，如主文所示。
三、被告對於原告主張之借款事實不爭執，惟辯以：對原告所提
    之催收款項備查卡有意見，其自94年4 月21日起每月給付26
    ,000元係為清償2 筆貸款，而原告卻將26,000元作為清償該
    筆160 萬元之欠款，卻將另筆220 萬元貸款列入催收款項，
    並計算遲延利息及違約金，對被告顯有不公；又依被告乙○
    之財團法人金融聯合徵信中心當事人綜合信用報告所載，被
    告積欠原告之本金金額低於原告本件所主張之金額等語，資
    為抗辯。並答辯聲明：駁回原告之訴及假執行之聲請，如受
    不利之判決，願供擔保請准宣告免為假執行。
四、本件原告主張之借款事實，已據其提出借據暨授信約定書影
    本、契據條款變更契約影本各2 份、輔助勞工建構修繕住宅
    貸款增補條款契約書影本1 紙、催收款項備查卡影本4 紙、
    授信帳戶基本資料1 紙、放款利率歷史資料表3 紙及被告之
    還款明細影本9 紙等為證（見本院卷第6 至18頁、第34 至
    42頁），被告對於借款之事實亦不爭執，堪信為真正。
五、被告雖以上開情詞抗辯，惟按對於一人負擔數宗債務而其給
    付之種類相同者，如清償人所提出之給付，不足清償全部債
    額時，由清償人於清償時，指定其應抵充之債務，清償人不
    為指定時，若擔保相等者，以債務人因清償而獲益最多者，
    儘先抵充，民法第321 條、第322 條第2 款中段分別定有明
    文。被告上開220 萬元借款，年息為2.8%，還款至94年4 月
    19日後逾期尚欠1,794,949 元，並於95年11月17日轉列催收
    款；另筆160 萬元借款，年息為7.313%，還款至92年9 月19
    日後逾期轉列催收款。而因兩筆借款均已逾期，依約全部債
    務已視為全部到期，經轉列催收後，被告雖自94年4 月21日
    起每月還款26,000元，然未指定繳納何筆借款債務，而原告
    將每月26,000元用以抵充利率較高即年息7.313%之該筆160
    萬元貸款，符合上開規定，且對被告顯屬有利，原告上開抵
    充行為，洵屬有據。被告該抗辯，為不足採。至於被告另以
    財團法人金融聯合徵信中心當事人綜合信用報告中，被告陳
    金福積欠之本金金額比原告本件所主張之金額為低云云，並
    提出徵信報告影本1 份為證，惟徵信報告僅能證明當事人被
    債權銀行轉列逾期、催收或呆帳時之本金金額，無法證明債
    務人積欠債權銀行之全部金額，被告該部分抗辯，亦無可取
    。
六、從而，原告依消費借貸（對被告乙○）及連帶保證（對被告
    丙○○）法律關係，請求：(一)被告連帶給付原告1,794,949
    元，及自95年4 月19日起至清償日止，按年息2.8%計算之利
    息，並自95年5 月20日起至清償日止，逾期6 個月以內部分
    ，按上開利率10% ，逾期超過6 個月部分，按上開利率20%
    計算之違約金；(二)被告應連帶給付原告1,152,872 元，及自
    98 年7月21日日起至清償日止，按年息7.313%計算之利息，
    並自98年7 月21日起至清償日止，按上開利率20% 計算之違
    約金，為有理由，應予准許。
七、兩造陳明願供擔保請為宣告假執行或免為假執行，經核均與
    規定相符，爰分別酌定相當之擔保金額予以宣告。
八、因本案事證已臻明確，兩造其餘主張陳述及所提之證據，經
    審酌後認於本判決結果不生影響，爰不一一論述，附此敘明
    。
九、結論：本件原告之訴為有理由，依民事訴訟法第78條、第85
    條第2 項、第390 條第2 項、第392條，判決如主文。
中    華    民    國    99    年     1    月    28    日
                  民事第一庭  法    官  陳翠琪
以上正本係照原本作成
如對本判決上訴，須於判決送達後20日內向本院提出上訴狀
中    華    民    國    99    年     1    月    29    日
                              書 記 官  簡曉君

司法院資訊處製作；財團法人民間司法改革基金會備份。
